【裁判字號】    95,建上更(二),31
【裁判日期】    951226
【裁判案由】    給付工程款
【裁判全文】
臺灣高等法院民事判決              95年度建上更(二)字第31號
上  訴  人  純一營造廠有限公司
法定代理人  甲○○
訴訟代理人  林富村律師
被  上訴人  台北市政府工務局水利工程處
法定代理人  乙○○
訴訟代理人  王如玄律師
            李文健律師
複  代理人  莊喬汝律師
上列當事人間給付工程款事件，上訴人對於中華民國89年9月20
日臺灣臺北地方法院89年度重訴字第630號第一審判決提起上訴
，經最高法院第二次發回更審，本院於95年12月12日言詞辯論終
結，判決如下：
    主  文
原判決除確定部分外，關於駁回上訴人後開第二項之訴部分，及
命上訴人負擔訴訟費用之裁判（除確定部分外）均廢棄。
被上訴人應再給付上訴人新台幣玖拾柒萬捌仟捌佰壹拾伍元，及
自民國89年4月15日起至清償日止，按週年利率5%計算之利息。
第一、二審及發回前第三審訴訟費用（除確定部分外），由被上
訴人負擔。
    事  實
甲、上訴人方面：
壹、聲明：
一、原判決除確定部分外，關於駁回上訴人後開第二項之訴及訴
    訟費用之裁判均廢棄。
二、上開廢棄部分，被上訴人應再給付上訴人新台幣 (下同)97
    萬8815元及自89年4月15日至清償日止，按年息百分之5計算
    之利息。
貳、陳述：除與原判決及發回前本院判決記載相同者外，補稱略
    以：
    因停工期間不計入工期，上訴人自無所謂可預見並已接受國
    定假日等不施工之情事，又停工期間，不問係國定假日與否
    ，上訴人仍需支出相關必要費用，故不得認上訴人於停工期
    間之國定假日等所支出之必要費用，應由上訴人自行吸收此
    額外增加之成本。
乙、被上訴人方面：
壹、聲明：上訴駁回。
貳、陳述：與原判決及發回前本院判決記載者相同。
    理  由
一、被上訴人原名台北市政府工務局養護工程處，業更名為台北
    市政府工務局水利工程處，有台北市政府95年6月15日府授
    人一字第09502385900號函可按，合先敘明。
二、
(一)、上訴人主張：伊於民國83年11月23日以總價新台幣（下同）
    5633萬元承攬被上訴人發包之迪化抽水站改建工程（土建部
    分，下稱系爭工程）。惟被上訴人於伊開工後，先後通知伊
    於84年5月19日至同年10月31日、85年5月29日至同年10月15
    日、86年7月22日至同年12月21日停工，總計停工459天，致
    伊增加支付勞工安全衛生費、工地清潔及環境污染費、交通
    安全費、電話費、管理費、營造保險費，含稅共計504萬
    5629元及增加開挖擋土支撐、鋼板樁租金等費用，含稅共計
    226萬0792元。爰依民法第226條第1項、第227條第1、2項及
    第240條及系爭工程契約第24條第3項等法律關係，請求被上
    訴人給付730萬6484元並加計法定遲延利息（上訴人於原審
    另請求被上訴人給付基礎挖方、廢方之工程款93 萬6753元
    本息部分，經原審判決上訴人敗訴確定）。
(二)、被上訴人對上訴人承包系爭工程，及其三次通知上訴人停工
    等情不爭執，惟以：系爭契約第5條第4項明定國定例假日等
    不計入工期，即國定例假日不論是在「工期」內或「停工期
    間」內，依約本來即不用施工，則在此本來即不用施工的期
    日未施工，自不能稱為「停工」，故計算「停工」之日數，
    自應將此國定例假日數扣除，其實質之停工日數應為第一次
    停工計133日、第二次停工計110日、第三次停工計122日，
    三次共計365日，上訴人不得請求停工期間內其餘國定假日
    等計94日（459-365=94)支出之費用等語資為抗辯。
(三)、原審及本院前審判命被上訴人應給付上訴人停工期間內扣除
    國定例假日支出之費用計（含稅）374萬4195元本息確定。
    上訴人就其敗訴部分（即本院前審及原審駁回其請求356 萬
    2289元本息）提起第三審上訴，第三審就本院前審及原審駁
    回上訴人請求被上訴人給付97萬8815元本息部分（即上訴人
    於停工期間內國定例假日支出之管理費28萬3886元、勞工安
    全衛生費10萬4411元、交通安全費9281元、工地清潔及環境
    污染費9萬6784元、開挖擋土牆及鋼板樁等租金費48萬4453
    元，以上均含稅）廢棄發回本院更為審理。
三、查上訴人與被上訴人訂約承攬系爭工程，工程進行期間被上
    訴人先後三次通知停工：分別為84/5/19-84/11/1（其間含
    例假日33天）、85/5/29-85/10/16（其間含例假日30天）、
    86/7/22-86/12/22（其間含例假日31天），三次停工日數含
    例假日合計達459天（不含例假日為365日），惟上訴人並未
    終止契約，仍繼續完工等情，業據上訴人提出系爭工程合約
    為證，且為被上訴人所不爭執，堪認為真正。又系爭工程第
    一次及第三次停工係配合防汛演習所致，至第二次停工，則
    係因工程進行基礎開挖時遭遇地下水嚴重滲流，均非可歸責
    於上訴人。被上訴人核定上開三次停工，每次雖各未達六個
    月，惟合計已達六個月，上訴人得依系爭契約第24條第3項
    「合約訂定後，如因不可歸賣於乙方（即上訴人）之事由而
    未能開工，…，或開工後無法繼續施工而停工，其時間逾六
    個月仍無法施工者，乙方…，並得就下列項目提出求償金額
    ，…」約定，請求被上訴人賠償等情，亦有系爭契約可稽，
    且為被上訴人所不爭執，亦堪認為真正。
四、上訴人主張被上訴人除應賠償其停工期間內非國定例假日支
    出之管理費等計（含稅）374萬4195元（即已判決確定部分
    ），並應賠償上述停工期間內國定例假日計94日，支出之管
    理費28萬3886元、勞工安全費10萬4411元、交通安全費9281
    元、工地清潔及環境污染費9萬6784元、開挖擋土牆及鋼板
    樁等租金費48萬4453元，合計（含稅）97萬8815元。被上訴
    人對上訴人於停工期間內國定例假日，支出上開費用合計（
    含稅）97萬8815元乙節不爭執（參見本院卷第44、45頁），
    惟以上開情詞置辯。
    經查：系爭契約第5條第4項雖約定「國定假日、民俗節日及
    星期日依左列規定免計工期：…」，惟該條第2項約定「完
    工期限：全部工程限於開工之日起720晴雨天完工。如遇障
    礙因素或變更設計致無法全面施工，應依台北市政府所屬各
    機關營繕工程因障礙因素無法全面施工工期計算作業規定辦
    理」。系爭契約第20條約定「逾期損失：乙方如不依照合約
    規定期限完工，應按逾期之日數，按日賠償甲方損失按結算
    總價千分之一計算。…」（見原審卷第12頁、15頁），是堪
    認系爭契約第5條第4項之「國定假日…免計工期」，其意係
    指國定例假日，不計入上訴人之完工期限「720晴雨天」內
    ，俾免上訴人因逾期，遭被上訴人依契約第20條規定主張逾
    期罰款，非謂上訴人於國定例假日應停工，不得施工。況被
    上訴人通知上訴人停工期間內，不問是否係國定例假日，上
    訴人公司均須支出相關必要費用，則在計算上訴人因停工致
    支出增加之日數，即不得將停工期間內之國定例假日日數（
    合計94日）予以扣除。從而，上訴人請求被上訴人給付停工
    期間內國定例假日，其支出之上開費用等合計（含稅）97萬
    8815元，即屬正當，應予准許。
五、綜上所述，上訴人依系爭契約第24條第3項約定，請求被上
    訴人給付其於停工期間內國定例假日支出之上開費用合計（
    含稅）97萬8815元及自89年4月15日（起訴狀繕本送達翌日
    ）起至清償日止按年息百分之5計算之利息部分，為有理由
    ，應予准許。乃原審就上開應准許部分，為上訴人敗訴之判
    決，尚有未洽，上訴意旨，指摘原判決此部分不當，求予廢
    棄改判，為有理由，爰由本院將原判決此部分予以廢棄，改
    判如主文第二項所示。
六、本件事證已明，兩造其餘攻擊防禦方法，經核與本判決之結
    果不生影響，爰不一一論述。
六、據上論結，本件上訴為有理由，依民事訴訟法第450條、第
    78條，判決如主文。
中    華    民    國    95    年    12    月    26    日
                    民事第八庭
                        審判長法  官  吳景源
                              法  官  鄭威莉
                              法  官  滕允潔
正本係照原本作成。
不得上訴。
中    華    民    國    95    年    12    月    26    日
                              書記官  黃麗玲


司法院資訊處製作；財團法人民間司法改革基金會備份。
